【裁判字號】    97,交聲更,40
【裁判日期】    971124
【裁判案由】    違反道路交通管理處罰條例聲明異議
【裁判全文】
臺灣臺北地方法院交通事件裁定        97年度交聲更字第40號
原處分機關  臺北市交通事件裁決所
受 處分 人
即 異議 人  民蜂交通有限公司
代  表  人  甲○○
上列異議人即受處分人因違反道路交通管理處罰條例案件，對於
臺北市交通事件裁決所於民國97年2月1日所為北市裁二字第裁
22-AEW540222號、裁22-AEW540223號處分，聲明異議，本院於97
年4月15日以97年度交聲字第462、463號裁定撤銷原處分後，原
處分機關不服提出抗告，經臺灣高等法院於97年9月18日以97年
度交抗字第739、747號裁定發回本院更為裁定，本院裁定如下：
    主  文
異議駁回。
    理  由
一、按汽車駕駛人，臨時停車有不依順行之方向，或不緊靠道路
    右側，或單行道不緊靠路邊，或併排臨時停車者，處新臺幣
    （下同）300元以上600元以下罰鍰；又汽車駕駛人，駕駛汽
    車有違反本條例之行為，經交通勤務警察或依法令執行交通
    稽查任務人員制止時，不聽制止或拒絕停車接受稽查而逃逸
    者，除按各該條規定處罰外，處3,000元以上6,000元以下罰
    鍰，道路交通管理處罰條例第55條第4款、第60條第1項分別
    定有明文。
二、本件異議人即受處分人民蜂交通有限公司（下稱民蜂公司）
    所有之車牌號碼180-EJ號營業一般小客車（下稱系爭車輛）
    ，於民國96年11月21日上午10時許，沿臺北市○○路行駛至
    北平西路口時，因併排臨時停車，為臺北市政府警察局中正
    第一分局警員乙○○當場攔停示意受檢，惟該車竟不予理會
    逕自往北加速駛離逃逸，員警乃記下車號等資料，以該車違
    反道路交通管理處罰條例第55條第4款、第60條第1項規定，
    對該車所有人民蜂公司逕行舉發，嗣受處分人並未於舉發通
    知單上所載應到案日期即96年12月20日前向原處分機關提出
    申訴，而係康福霖於96年12月19日向原處分機關提出申訴，
    經原處分機關請舉發單位調查結果，仍認受處分人有前開違
    規行為，原處分機關乃於97年2月1日依前揭道路交通管理處
    罰條例第55條第4款、第60條第1項規定，分別裁處受處分人
    罰鍰600元、3,000元。
三、本件異議人聲明異議意旨略以：康福霖行經臺北市○○路與
    北平西路口時，因前車阻塞致使其車減慢，警員恰巧於車前
    通順後到達，即認定其有併排停車之情事，惟其自始至終均
    無停車之情形，且無下車滯留，而該處為單行道，根本就沒
    辦法併排停車；當時其亦應員警要求下車說明，說明完畢欲
    離開前，亦有先告知員警，豈知員警不置可否與其相望約10
    分鐘，始終不發一語，既然其已先告知，員警卻不加以阻止
    ，應屬默許行為，無奈員警卻於事後另行開單告發，不憑事
    實任憑自行認定，希望員警先調閱當時之路邊監視器瞭解情
    況，為此聲明異議，請求撤銷原處分等語。
四、經查：
（一）按汽車駕駛人之行為有不服指揮稽查而逃逸，當場不能或
      不宜攔截製單舉發者，得逕行舉發；第1項逕行舉發，應
      記明車輛牌照號碼、車型等可資辨明之資料，以汽車所有
      人為被通知人製單舉發，道路交通管理處罰條例第7條之2
      第1項第4款、第4項分別定有明文。又本條例之處罰，受
      舉發違反道路交通管理事件之受處罰人，認為受舉發之違
      規行為應歸責他人者，應於舉發違反道路交通管理事件通
      知單應到案日期前，檢附相關證據及應歸責人相關證明文
      件，向處罰機關告知應歸責人，處罰機關應即另行通知應
      歸責人到案依法處理。逾期未依規定辦理者，仍依本條例
      各該違反條款規定處罰，道路交通管理處罰條例第85條第
      1項定有明文；再本條例之處罰，受舉發違反道路交通管
      理事件之被通知人，認為受舉發之違規行為應歸責他人者
      ，應於通知單記載之應到案日期前，檢附相關證據及足資
      辨識、通知應歸責人之證明文件，向處罰機關告知應歸責
      人，處罰機關應即另行通知應歸責人到案依法處理。逾期
      未依規定辦理者，仍依本條例各該違反條款規定處罰，違
      反道路交通管理事件統一裁罰基準及處理細則第36條亦有
      明定。查康福霖雖於96年12月19日向原處分機關提出陳述
      書，並載明駕駛人姓名、身分證號碼及聯絡地址，然該陳
      述書係由其個人簽名，且非以民蜂公司代理人名義提起，
      亦未檢附相關證據及應歸責人相關證明文件，向處罰機關
      告知應歸責人，有該陳述書在卷可稽，則本件尚難認其符
      合前揭向處罰機關告知應歸責人之規定。是原處分機關依
      據上開規定，以系爭車輛所有人民蜂公司為裁罰對象並無
      違誤，合先敘明。
（二）受處分人所有系爭車輛於前揭時、地，行經臺北市○○路
      與北平西路口，且當時車流量正常，沒有交通阻塞的狀況
      等事實，為受處分人之代理人康福霖所不爭執，並有臺北
      市政府警察局舉發違反道路交通管理事件通知單2紙附卷
      可按。雖受處分人之代理人康福霖辯稱：伊當時駕駛系爭
      車輛行經該路段，因前車阻塞致使其車速減慢，而員警恰
      於車前通順後到達，然伊由始至終並無停車之情形，伊是
      在行進間云云，經查證人即本件舉發違規之員警乙○○到
      庭證稱：伊已執行交通稽查10年了，當時伊在北平西路及
      館前路口處，看到系爭違規車輛併排停留了7、8秒左右，
      違規路段確為單行道，當時車流量正常，沒有交通阻塞的
      狀況，而系爭違規車輛前方應該是沒有車輛，伊是在違規
      車輛後方，可以清楚看見違規車輛，該路段旁邊都是計程
      車排班的停車格，本件當時是路邊的計程車排班停車格已
      經停滿的狀態，系爭違規車輛則停在已經停滿的計程車排
      班停車格旁，等待其他排班的計程車往前空出停車格後，
      以便停車進入排班，系爭違規車輛已明顯違反了併排停車
      的規定等語，並有證人乙○○當庭繪製之現場圖1紙在卷
      可憑，乙○○身為執法人員，與受處分人既素不相識，且
      無任何宿怨仇隙，衡情證人應無在執行交通勤務中，刻意
      舉發素不相識、毫無冤仇之受處分人，且甘冒偽證之罪責
      ，於本院調查中到庭具結為虛偽之陳述，以羅織誣陷受處
      分人之可能或必要；參以證人當時站立之位置係於系爭車
      輛之正後方，可清晰觀看北平西路之車流量及系爭車輛之
      違規情形，是應認證人乙○○上開之證詞為可採。綜此，
      受處分人所有之系爭車輛，於上開時間，沿館前路行駛至
      北平西路口時，併排臨時停車之違規行為，應堪認定。又
      本件受處分人既未能提出其他事證足使本院懷疑員警之舉
      發行為有所不當之疑慮，尚難認其辯解為可採。從而，本
      件事證明確，受處分人之違規行為堪予認定。
（三）至受處分人之代理人康福霖所辯：伊沒有拒絕停車接受稽
      查而逃逸，當時有應員警要求下車說明，說明完畢欲離開
      前，亦有告知員警，且員警也未加以阻止，亦未對伊繼續
      做出攔停動作，應屬默示行為云云，惟查證人乙○○於本
      院證稱：雖當時受處分人之代理人康福霖有現場與伊理論
      ，但在伊告訴受處分人之代理人康福霖違規項目，並請其
      出示駕照、行照時，其有告訴伊沒有違規，也不願意出示
      駕照、行照，在伊尚未完成執法動作之前，受處分人之代
      理人康福霖就將系爭車輛開走了，且伊有繼續對其進行攔
      停之動作等語，此亦為受處分人之代理人康福霖坦承當時
      確未出示駕照及行照即行離去等語，足見受處分人之代理
      人康福霖當時駕駛系爭車輛遭證人乙○○攔停時，拒絕停
      車接受稽查之事實，至為明確，縱於受處分人之代理人康
      福霖逕自駕車離去當時，證人乙○○未繼續做出攔停動作
      為真，亦無解於系爭違規車輛前已經交通勤務警察制止時
      ，拒絕停車接受稽查之違規情形。是本件受處分人所有之
      系爭車輛確有於違反道路交通管理處罰條例之行為，經交
      通勤務警察制止時，拒絕停車接受稽查而逃逸之違規行為
      ，堪予認定。
五、綜上所述，受處分人所有系爭車輛確有在前開時、地，因併
    排臨時停車，經交通勤務警察制止時，拒絕停車接受稽查而
    逃逸之違規行為。原處分機關依前開道路交通管理處罰條例
    第55條第4款、第60條第1項，分別裁處受處分人罰鍰600元
    、3,000元，尚無違誤。受處分人猶執前詞指摘原處分不當
    ，為無理由，自應將其異議駁回。
據上論斷，依道路交通案件處理辦法第19條，裁定如主文。
中    華    民    國    97    年    11    月    24    日
                              交通法庭法  官  楊蕙芬
以上正本證明與原本無異
如不服本裁定應於送達後5日內向本院提出抗告狀
                                      書記官  馬正道
中    華    民    國    97    年    11    月    27    日


司法院資訊處製作；財團法人民間司法改革基金會備份。
